【裁判字號】    99,交抗,1407
【裁判日期】    990621
【裁判案由】    違反道路交通管理處罰條例
【裁判全文】
臺灣高等法院交通事件裁定            99年度交抗字第1407號
抗  告  人
即受處分人  甲○○
上列抗告人因違反道路交通管理處罰條例案件，不服臺灣板橋地
方法院交通法庭，中華民國99年5 月11日所為裁定（99年度交聲
字第1032號），提起抗告，本院裁定如下：
    主  文
原裁定撤銷，發回臺灣板橋地方法院。
    理  由
一、原裁定意旨略以：
  (一)受處分人甲○○於民國99年2月9日15時17分許，駕駛車號7N
    -188號營業一般小客車，行經臺北縣三峽鎮○○路○段338巷
    巷口，有燈光號誌管制之交岔路口闖紅燈之違規事實，經臺
    北縣政府警察局三峽分局員警逕行舉發等情，有該局99年2
    月26日北縣警交大字第CM0000000 號舉發違反道路交通管理
    事件通知單、99年3 月25日北縣警峽交裁字第0990009877號
    函各1紙、採證照片2張在卷可按（見原審卷第10至12頁），
    是受處分人確有本件闖紅燈違規事實，已堪認定。
  (二)受處分人雖異議稱：接近該路口停止線前約30公尺處，遇綠
    燈變為黃燈，惟不知該路口黃燈秒數已遭三峽分局調短為2
    秒，致來不及緊急剎車，且該路口寬度僅6 公尺，受處分人
    認為在黃燈時間應能通過該路口，才會誤闖紅燈並遭偷拍採
    證逕行舉發。又就採證照片觀之，當時雙向車道之車輛仍在
    正常狀態下行駛，舉發員警見黃燈剛變換為紅燈即對現場不
    及應變之車輛進行拍攝云云。然舉發員警拍攝之第1 張照片
    ，係受處分人車身前輪尚未到達違規路口停止線，而該路口
    號誌已轉換成紅燈；第2 張照片，則係該路口號誌仍是紅燈
    ，而受處分人車身已完全通過該路口，並距離路口已約有1
    至2個車身，此有本案舉發員警拍攝之採證照片2張附卷可參
    （見原審卷第11頁），足見受處分人車身前輪尚未到達該路
    口停止線時，路口燈光號誌即已轉換為紅燈。又倘如受處分
    人所言，在未達該路口停止線前30公尺處，發現前方路口號
    誌已由綠燈轉換成黃燈，則不論黃燈秒數是長或短，均應減
    速慢行作停等紅燈之準備，不該貿然逕行穿越路口，是受處
    分人上開所辯，顯非可採。
  (三)受處分人雖又以員警偷拍採證逕行舉發，質疑舉發行為違法
    云云，惟按汽車駕駛人之行為有闖紅燈或平交道之情形，當
    場不能或不宜攔截製單舉發者，得逕行舉發，道路交通管理
    處罰條例第7條之2第1項第1款定有明文。查受處分人有闖紅
    燈之情形，業如前述，即屬符合上述要件，且在受處分人根
    本無意停車之狀況下，顯然不能攔截製單舉發，則員警依據
    現場客觀情形予以開單舉發，其舉發程序並無違法之處，受
    處分人此部分所辯，亦非可採。
  (四)綜上，受處分人既有前揭違規行為，原處分機關依道路交通
    管理處罰條例第53條第1項、第63條第1項第3 款規定，裁處
    受處分人罰鍰新台幣（下同）2,700元，並記違規點數3點，
    自屬有據，乃裁定駁回受處分人之聲明異議等語。
二、本件抗告意旨略以：抗告人係在接近該路口停止線前約30公
    尺處，遇交通號誌極速變化，而該路口黃燈秒數僅2 秒，致
    根本無法剎停停等紅燈，非出於其故意過失。又依採證照片
    所示，舉發路口交通號誌為紅燈，現場車輛仍陸續通過路口
    ，可證員警見號誌變換即行偷拍，爰請撤銷原裁定云云。
三、按號誌之燈號變換規定如下：一、行車管制號誌之黃色燈號
    時間得依下表之規定：
    ┌───────────┬──────────┐
    │行車速限（公里／小時）│黃  燈  時  間（秒）│
    ├───────────┼──────────┤
    │50  以下              │3                   │
    ├───────────┼──────────┤
    │51－60                │4                   │
    ├───────────┼──────────┤
    │61  以上              │5                   │
    └───────────┴──────────┘
    道路交通標誌標線號誌設置規則第231條第1款定有明文。則
    系爭路口行車管制號誌之黃色燈號設置之時間，是否符合上
    開規定？而員警手動拍攝上開闖紅燈之違規照片所採取取締
    之原則為何？均攸關本件違規行為之成立，自有究明之必要
    ，是受處分人抗告意旨執此指摘原裁定不當，尚非全無理由
    ，自應由本院將原裁定撤銷，發回原審法院詳為調查後更為
    適當之裁定。
四、據上論結，應依道路交通案件處理辦法第26條，刑事訴訟法
    第413條前段，裁定如主文。
中    華    民    國    99    年    6     月    21    日
                  刑事第八庭審判長法  官  張傳栗
                                  法  官  劉嶽承
                                  法  官  陳春秋
以上正本證明與原本無異。
不得再抗告。
                                  書記官  李家敏
中    華    民    國    99    年    6     月    21    日

司法院資訊處製作；財團法人民間司法改革基金會備份。
